臺灣高雄地方法院民事判決
110年度雄小字第3293號
原      告  兆豐產物保險股份有限公司

法定代理人  梁正德  
訴訟代理人  黃美娟  
複  代理人  胡鈞誠  
被      告  童孟學  
上列當事人間請求損害賠償事件，本院於民國111年3月1日言詞
辯論終結，判決如下：
    主      文
被告應給付原告新臺幣捌仟陸佰貳拾參元，及自民國一一○年十
月二十二日起至清償日止，按週年利率百分之五計算之利息。
原告其餘之訴駁回。
訴訟費用新臺幣壹仟元由被告負擔。
本判決第一項得假執行；但被告如以新臺幣捌仟陸佰貳拾參元為
原告預供擔保後，得免為假執行。
    事實及理由
一、被告經合法通知，未於言詞辯論期日到場，核無民事訴訟法
    第386 條各款所列情形，爰依原告聲請，由其一造辯論而為
    判決。
二、原告主張：原告承保訴外人和運租車股份有限公司高雄分公
    司（下稱和運公司）所有車牌號碼000-0000號租賃用小客車
    （下稱甲車）乙式車體損失險（下稱系爭保險契約），和運
    公司並於民國110年1月1日將甲車提供予訴外人林佳儀使用
    。被告於同日凌晨1時14分許，駕駛車牌號碼000-0000號自
    小客車（下稱乙車）沿高雄市前鎮區瑞福路快車道南向北方
    向行駛，詎被告疏未注意行駛時，應保持兩車併行間隔，適
    林佳儀駕駛甲車於瑞福路212 號南向北向快、慢車道間停等
    ，被告駛經甲車停等地點時，乙車右後照鏡不慎碰撞甲車左
    後照鏡而肇事（下稱系爭事故）。甲車因系爭事故受有車損
    ，原告已依系爭保險契約約定，支付甲車維修費用新臺幣（
    下同）12,318元（含折舊後零件費用10,418元、工資800、
    烤漆費用1,100 元），是原告自得依保險代位之關係，請求
    被告賠償甲車維修費用。為此爰依民法第184 條、第191 條
    之2、保險法第53條規定，提起本件訴訟等語。並聲明：被
    告應給付原告12,318元，及自起訴狀繕本送達翌日起至清償
    日止，按週年利率5％計算之利息。
三、被告未於言詞辯論期日到庭，亦未提出書狀作何聲明或陳述
    。
四、經查，原告主張前揭事實，業據其提出保單資料查詢、保單
    條款、甲車行車執照、車損照片、維修費用估價單、電子發
    票證明聯、理賠明細表、賠款滿意書在卷可稽（見本院卷第
    89、91、19、25至37頁），並有系爭事故道路交通事故初步
    分析研判表、道路交通事故現場圖、交通事故調查紀錄表及
    系爭事故現場照片等件在卷足參（見本院卷第47至57頁）。
    又被告已於相當時期受合法之通知，而於言詞辯論期日不到
    場，亦未提出準備書狀爭執，依民事訴訟法第280條第3項準
    用同條第1項規定，應視同自認，堪認原告主張之事實為真
    實。
五、本院之判斷：
  ㈠按因故意或過失，不法侵害他人之權利者，負損害賠償責任
    ，民法第184條第1項前段定有明文。次按負損害賠償責任者
    ，除法律另有規定或契約另有訂定外，應回復他方損害發生
    前之原狀，債權人亦得請求支付回復原狀所必要之費用，以
    代回復原狀，民法第213條第1項、第3項亦定有明文。復按
    被保險人因保險人應負保險責任之損失發生，而對於第三人
    有損失賠償請求權者，保險人得於給付賠償金額後，代位行
    使被保險人對於第三人之請求權；但其所請求之數額，以不
    逾賠償金額為限，保險法第53條亦有明文。經查，系爭事故
    既因被告駕駛車輛未注意兩車併行之間隔之過失肇致，並使
    甲車受有車損，被告自應賠償甲車之維修費用。又原告既已
    依保險契約支付甲車維修費用，揆諸上揭說明，原告自得代
    位行使和運公司對被告之損害賠償請求權。是原告向被告請
    求給付甲車受損之維修費用，自屬有據。
  ㈡按物被毀損時，被害人除得依民法第196條請求賠償外，並不
    排除民法第213條至第215條之適用。依民法第196條請求賠
    償物被毀損所減少之價額，得以修復費用為估定之標準，但
    以必要者為限（例如：修理材料以新品換舊品，應予折舊）
    ，最高法院77年第9次民事庭會議決議內容可參。經查，原
    告支出甲車維修費用中，零件費用為20,837元，有甲車維修
    費用估價單可憑（見本院卷第37頁），又甲車為107年2月出
    廠，有甲車行照可稽（見本院卷第19頁），迄本件車禍發生
    時即110年1月1日，已使用2年11月，則零件扣除折舊後之修
    復費用估定為10,708元【計算方式：1.殘價＝取得成本÷(耐
    用年數＋1)即20,837÷(5+1)≒3,473（小數點以下四捨五入）
    ；2.折舊額 ＝(取得成本－殘價)×1/（耐用年數）×（使用年
    數）即(20,837－3,473) ×1/5×（2+11/12）≒10,129（小數點
    以下四捨五入）；3.扣除折舊後價值＝（新品取得成本－折舊
    額）即20,837－10,129＝10,708】。從而，原告得請求甲車回
    復原狀所需必要費用，包含折舊後之零件費10,708元，及工
    資800元、烤漆費用1,100元，合計共12,608元（計算式：10
    ,708+800+1,100=12,608），堪以認定。而本件原告僅請求
    被告給付甲車維修費用12,318元，自屬有理。
　㈢按損害之發生或擴大，被害人與有過失者，法院得減輕賠償
    金額，或免除之；重大之損害原因，為債務人所不及知，而
    被害人不預促其注意或怠於避免或減少損害者，為與有過失
    ；前二項之規定，於被害人之代理人或使用人與有過失者，
    準用之，民法第217條定有明文。該項規定之目的，在謀求
    加害人與被害人間之公平，故在裁判上法院得以職權減輕或
    免除之（最高法院85年台上字第1756號裁判意旨參照）。又
    按車輛臨時停車時，應依車輛順行方向緊靠道路右側。其右
    側前後輪胎外側距離緣石或路面邊緣不得逾60公分，道路交
    通安全規則第111條第2項定有明文。經查，系爭事故發生時
    ，林佳儀駕駛甲車於事故地點臨停未緊靠道路右側，致被告
    不慎撞及甲車，就系爭事故亦有過失等情，有道路交通事故
    初步分析研判表可稽（見本院卷第47頁），復為原告所不爭
    執（見本院卷第85、100頁）。是以，被告駕駛車輛未注意
    兩車併行之間隔之過失及林佳儀駕駛甲車於事故地點臨停未
    緊靠道路右側之過失，同為系爭事故發生之原因，本院斟酌
    雙方過失情狀，認被告應就系爭事故負擔70%之責任，林佳
    儀應負擔30%之責任，而甲車係由和運公司提供予林佳儀使
    用，原告既受讓行使對被告之損害賠償請求權，亦應承受林
    佳儀之與有過失責任，是予以扣減後，被告應賠償之金額，
    應為8,623元（計算式：12,318×70％＝8,623，小數點以下四
    捨五入）。
六、綜上所述，原告依民法第184條第1項前段、第191條之2、保
    險法第53條規定，請求被告給付原告8,623元及自起訴狀繕
    本送達翌日（即110年10月22日）起至清償日止，按週年利
    率5%計算之利息，為有理由，應予准許。至逾此範圍之請求
    ，為無理由，應予駁回。
七、本件原告勝訴部分係適用小額訴訟程序所為被告敗訴之判決
    ，依民事訴訟法第436 條之20規定，就原告勝訴部分應依職
    權宣告假執行。並由本院依民事訴訟法第392 條第2 項之規
    定，依職權宣告被告為原告預供擔保，得免為假執行。
八、訴訟費用負擔之依據：民事訴訟法第79條。本件訴訟費用額
    ，依職權確定如主文所示之金額。
中　　華　　民　　國　　111 　年　　3 　　月　　22　　日
    　　　　　　　高雄簡易庭　法　官 陳安信 
以上正本係照原本作成。
如對本判決上訴，須於判決送達後20日內向本院提出上訴狀，並
須表明原判決所違背之法令及其具體內容與依訴訟資料可認為原
判決有違背法令之具體事實之上訴理由。（均須按他造當事人之
人數附繕本）。
民事訴訟法第436條之24第2項：對於本判決之上訴，非以違背法
令為理由，不得為之。
中　　華　　民　　國　　111 　年　　3 　　月　　22　　日
                              書記官  蔡妮君